臺灣高等法院刑事判決　　　　　　　　 94年度上訴字第1886號
上　訴　人　台灣板橋地方法院檢察署檢察官
被　　　告　甲○○
上列上訴人因被告違反毒品危害防制條例案件，不服台灣板橋地
方法院93年度訴字第451號，中華民國94年2月14日第一審判決（
起訴案號：台灣板橋地方法院檢察署93年度毒偵字第827 號，移
送併辦案號：台灣板橋地方法院檢察署93年度毒偵字第1645號（
含台灣桃園地方法院檢察署93年度毒偵字第4341號）、93年度核
退毒偵字第171號、93年度核退偵字第119號、92年度毒偵字第38
19號、94年度毒偵字第32號、台灣台北地方法院檢察署93年度毒
偵字第2294號），提起上訴及移送併辦（併辦案號：台灣板橋地
方法院檢察署93年度核退毒偵字第231號、第816號、94年毒偵字
第1156號、94年度核退毒偵字第987號、988號、93年度毒偵字第
3588號），本院判決如下：
    主  文
原判決撤銷。
甲○○連續施用第一級毒品，累犯，處有期徒刑壹年陸月，扣案
如附表一所示第一級毒品均沒收銷燬之，前開毒品包裝袋及附表
三所示之物均沒收。又連續施用第二級毒品，累犯，處有期徒刑
壹年，扣案如附表二所示第二級毒品均沒收銷燬之，前開毒品包
裝袋及附表四所示之物均沒收。應執行有期徒刑貳年，扣案如附
表一所示第一級毒品及附表二所示第二級毒品均沒收銷燬之，前
開毒品包裝袋及附表三、四之物均沒收。
    事  實
一、甲○○前因施用毒品案件，經台灣板橋地方法院依檢察官聲
    請先後二次裁定送觀察、勒戒後，分別於民國（以下同）90
    年11月28日、92年3月7日執行完畢，均因無繼續施用毒品傾
    向，由台灣板橋地方法院檢察署檢察官分別於90年11月28日
    以90年度毒偵字第3609號及92年3月16日以92年度毒偵字第5
    65號、第636 號不起訴處分書為不起訴處分確定。復因施用
    第二級毒品安非他命案件，經原法院依檢察官聲請裁定令入
    戒治處所施以強制戒治，自92年11月18日起執行，於93年 1
    月9 日因毒品危害防制條例修正施行而停止戒治出所執行完
    畢，而其施用第二級毒品罪行並經同署檢察官以92年度毒偵
    字第2702號簡易判決聲請書聲請原法院以簡易判決處刑，經
    該院於92年10月17日，以92年度簡字第2755號判決判處有期
    徒刑3月，如易科罰金以銀元300元折算1日確定，於93年3月
    24日易科罰金執行完畢。
二、詎甲○○不知悔改，明知海洛因係屬毒品危害防制條例第 2
    條2項第1款所列之第一級毒品、安非他命及大麻則屬同條項
    第2 款所列之第二級毒品，均不得持有及施用，竟於上開觀
    察、勒戒或強制戒治執行完畢後五年內，復分別基於施用第
    一級毒品海洛因、第二級毒品安非他命、大麻之概括犯意，
    於下列時、地，連續施用第一級毒品海洛因、第二級毒品安
    非他命、大麻，其施用方式為將海洛因摻入香煙內點燃吸用
    或稀釋後用注射針筒注射於身體之方式施用；將安非他命置
    於吸食器玻璃球內以火燒烤吸聞所生煙霧或將大麻煙草捲入
    香煙內點燃吸用方式施用。
（一）於92年11月17日21時被逮捕前某時在台北縣泰山鄉○○○
      路456 號香格里拉汽車旅館內，施用第一級毒品海洛因一
      次、第二級毒品安非他命及大麻各一次，嗣經警在台北縣
      新莊市○○路305巷巷口在其身上查獲海洛因1包淨重0.41
      公克（空包裝重0.39公克）、大麻1包淨重0.74公克（ 空
      包裝重0.23公克）、安非他命14包淨重6.6公克。
（二）自93年1月10日起至同年3月22日被捕前止，分別在台北縣
      五股鄉○○路○段268之1號、台北縣新莊市○○路○ 段141
      號11樓之住處及板橋市某處所，連續施用第一級毒品海洛
      因及第二級毒品安非他命多次，施用間隔時間不定，經警
      於93年3月22日19時55分許，在台北縣永和市○○路455號
      前查獲，並於其所攜帶之黑色皮包內扣得安非他命2 包合
      計毛重2.2公克。
（三）自93年3月24日起至93年8月3 日被捕前止，分別在台北縣
      五股鄉○○路○段268之1號、台北縣新莊市○○路○ 段141
      號11樓之住處、台北縣泰山鄉之熱浪汽車旅館及板橋市某
      處所，連續施用第一級毒品海洛因、第二級毒品安非他命
      、大麻多次，施用間隔時間不定，嗣於93年8月3日19時許
      ，在台北縣泰山鄉○○○路456號香格里拉飯店215號房間
      內被警查獲，扣得其所有供施用海洛因2 包驗後淨重1.89
      公克（空包裝重0.58公克）、安非他命2包淨重18.48公克
      、大麻煙草1 包驗後淨重0.72公克（空包裝重0.48公克）
      、安非他命吸食器1組、電子磅秤1台、分裝袋30個。
（四）自93年8月5日起至93年10月5 日23時止，在台北縣某汽車
      旅館等地，連續施用第一級毒品海洛因、第二級毒品安非
      他命及大麻多次，經警於93年10月5 日23時許，在桃園縣
      大園鄉○○○路251 號忠興汽車場查獲，並扣得第一級毒
      品海洛因4 包驗餘後淨重5.76公克（空包裝重0.99公克）
      、第二級毒品甲基安非他命2包重4.277公克、第二級毒品
      大麻1包驗後淨重2.77公克、第三級毒品氟硝西泮 (Fluni
      trazepam)2顆、第四級毒品硝甲西泮 (Nimetazepam)214
      顆、安非他命吸食器玻璃球2個、注射針筒21支、使用過
      分裝袋15個、電子磅秤1台、葡萄糖1包。
（五）自93年10月6 日起至93年11月10日被捕前止，在台北縣泰
      山鄉之熱浪汽車旅館、台北縣新莊市之汽車旅館等處，連
      續施用第一級毒品海洛因、第二級毒品安非他命及大麻多
      次，施用間隔時間不定，經警於93年11月10日4 時30分許
      ，在台北市中山區○○○路○段105巷與天津街口查獲，在
      其身上扣得其所有供施用之海洛因1 包驗後淨重0.05公克
      （空包裝重0.24公克）、甲基安非他命2包驗後淨重4.516
      公克、含第四級毒品硝甲西泮 (Nimetazepam)成分藥錠50
      顆、分裝袋133只、電子磅秤1台。
（六）於94年1月26日7時許在台北縣新莊市○○路與泰林路口熱
      浪汽車旅館內，施用第一級毒品海洛因及第二級毒品安非
      他命各一次，經警於94年1月29日1時30分許，在三重市○
      ○街104巷11號4樓查獲，並扣得第一級毒品海洛因2 包淨
      重1.09公克（空包裝重0.51公克）、第二級毒品安非他命
      淨重0.73公、分裝吸管1支。
三、案經台北縣警察局新莊分局、蘆洲分局、桃園縣警察局八德
    分局、台北市警察局中山分局分別查獲，報由台灣板橋地方
    法院檢察署、台灣桃園地方法院檢察署、台灣台北地方法院
    檢察署偵辦，由台灣板橋地方法院檢察署檢察官偵查起訴及
    移送併案審理。
    理  由
一、前揭犯罪事實，已據被告甲○○於獲案之初在警訊中或偵查
    中供承不諱，其在原法院審理中亦坦承施用第一級毒品及第
    二級毒品屬實外，有關犯罪事實欄二之(一)所示被告施用毒品
    犯行，並有扣案供被告施用之第一級毒品海洛因1 包驗後淨
    重0.41公克（空包裝重0.39公克）、大麻1 包驗後淨重0.74
    公克（空包裝重0.23公克）、安非他命14包合計淨重6.6 公
    克可資佐證，並有法務部調查局93年2月5日調科壹字第0600
    07803號、第000000000號鑑定通知書二件、台北縣警局新莊
    分局查獲毒品鑑定證明書一件附卷可憑。該被告經警查獲後
    所採尿液檢體，亦經台灣檢驗科技股份有限公司鑑驗結果，
    確有海洛因代謝物嗎啡及安非他命陽性反應，有該公司92年
    12月4 日出具之濫用藥物尿液檢驗報告書可考。犯罪事實欄
    二之(二)所示被告施用毒品犯行，並有被告所有供施用之安非
    他命2包毛重2.2公克扣案可憑。該被告為警查獲後所採尿液
    檢體亦經昭信科技顧問有限公司鑑驗結果，確有安非他命陽
    性反應，有該公司93年3 月31日出具之濫用藥物陽性檢體檢
    驗報告在卷可稽。犯罪事實欄二之(三)所示被告施用毒品犯行
    ，有被告所有供施用海洛因2 包合計驗後淨重1.89公克（空
    包裝重0.58公克 ）、大麻1包驗後淨重0.72公克（空包裝重
    0.48公克）、安非他命2包淨重18.48公克、安非他命吸食器
    1組、磅秤毒品重量用電子磅秤1台、預備分裝毒品用分裝袋
    30個扣案可證，並有法務部調查局93年9月7日、同月13日調
    科壹字第060008734號及第000000000號鑑定通知書二件、台
    北縣警察局新莊分局查獲煙毒鑑定證明書一件附卷可憑。該
    被告經警查獲後所採尿液檢體，亦經台灣檢驗科技股份有限
    公司鑑驗結果，確有海洛因代謝物嗎啡及安非他命陽性反應
    ，有該公司93年8 月20日出具之濫用藥物尿液檢驗報告書在
    卷可稽。犯罪事實欄二之(四)所示被告施用毒品犯行，有被告
    所有供施用之海洛因4包驗後淨重5.76公克（ 空包裝重0.99
    公克）、甲基安非他命2包重4.277公克、大麻1 包驗後淨重
    2.77公克、安非他命吸食器玻璃球2 個、注射針筒共21支，
    使用過分裝袋15個、分裝毒品用電子磅秤1 台、供注射毒品
    用葡萄糖1包扣案可證，並有法務部調查局93年11月8日、93
    年11月4 日調科壹字第080008405號及第000000000號鑑定通
    知書二件、行政院衛生署管制藥品管理局管檢字第09300108
    76號檢驗成績書一件附卷可憑。該被告經警查獲後所採尿液
    檢體，亦經台灣檢驗科技股份有限公司鑑驗結果，確有海洛
    因代謝物嗎啡及安非他命陽性反應，有該公司93年11月5 日
    出具之濫用藥物尿液檢驗報告書在卷可稽。犯罪事實欄二之
    (五)所示被告施用毒品犯行，有被告所有供施用之海洛因1 包
    驗後淨重0.0 5公克（空包裝重0.24公克）、甲基安非他命2
    包驗後淨重4.516公克、分裝袋133 只、電子磅秤1台扣案可
    證，並有法務部調查局93年12月17日調科壹字第 020006829
    號鑑定通知書一件及憲兵司令部刑事鑑識中心93年12月27日
    （93）安鑑字第00431號鑑驗通知書附卷可稽。該被告經警
    查獲後所採尿液檢體，經台灣尖端先進生技醫藥股份有限公
    司鑑驗結果，確有海洛因代謝物嗎啡及安非他命陽性反應，
    有該公司93年11月23日出具之濫用藥物尿液檢驗報告書在卷
    可憑。犯罪事實欄二之(六)所示被告施用毒品犯行，有被告所
    有供施用之海洛因2包驗後淨重1.09公克（空包裝重0.51公
    克）、安非他命2包淨重0.73公克、分裝吸管1支扣案可證，
    並有法務部調查局94年4月7日調科壹字第060009538號鑑定
    通知書一件、台北縣蘆洲分局依聯勤204廠製造之煙毒品Ａ
    色試劑初步檢驗報告書一件附卷可稽。該被告經警查獲後所
    採尿液檢體，經台灣檢驗科技股份有限公司鑑驗結果，確有
    海洛因代謝物嗎啡及安非他命陽性反應，有該公司94年3月7
    日出具之濫用藥物尿液檢驗報告書附卷可憑。綜上所述，本
    件事證相符，被告犯行堪予認定，自應依法論科。
二、查被告甲○○有事實欄所示毒品犯罪科刑及觀察勒戒、強制
    戒治執行完畢情形，有臺灣高等法院被告全國前案紀錄簡覆
    表可憑，其於觀察勒戒及強制戒治執行完畢後五年內，再度
    施用第一級毒品海洛因、第二級毒品安非他命、大麻，依毒
    品危害防制條例第23條第2項規定，應以犯同條例第10條第1
    項、第2 項之施用第一級毒品、第二級毒品罪論處。被告為
    施用而持有第一級毒品海洛因、第二級毒品安非他命、大麻
    之低度行為，則分別為其施用之高度行為所吸收，不另論罪
    。其先後多次施用第一級毒品海洛因、第二級毒品安非他命
    、大麻行為，時間緊接，所犯罪名相同，顯各出於概括犯意
    為之，為連續犯，爰依刑法第56條規定各以一罪論，並均加
    重其刑。被告所犯連續施用第一級毒品罪、第二級毒品罪，
    犯意各別，罪名互殊，應分論併罰。被告如犯罪事實欄第二
    項（一）所示之施用第二級毒品大麻；如犯罪事實欄第二項
    （二）至（六）所示之各該施用第一級毒品海洛因、第二級
    毒品安非他命、大麻等犯行，雖未經檢察官於起訴事實內載
    明，然經併案移送審理，且與被告原被起訴施用第一級毒品
    、第二級毒品罪行間有連續犯之裁判上一罪關係，仍為起訴
    效力所及，本院應併予審究。又被告係於有期徒刑執行完畢
    後五年內再犯本件有期徒刑以上刑之罪，均為累犯，應依刑
    法第47條之規定遞加重其刑。
三、原審對被告為有罪科刑之判決，固非無見。惟該被告另於93
    年10月5日23時在桃園縣大園鄉○○○路251號忠興洗車場，
    及94年1月29日1時30分在三重市○○街104巷11號4樓被警查
    獲扣得如事實欄二之(四)、(六)所載之物，經檢察官移送併辦部
    分，為裁判上一罪之事實，原法院未及審理，自有未合。公
    訴人上訴意旨，指摘原判決不當，應認為上訴有理由，自應
    由本院將原判決撤銷改判。本院審酌被告犯罪動機、目的、
    犯罪後態度及前已有違反毒品危害防制條例之前科紀錄，屢
    經查獲後交保釋放即再施用，不知徹底戒絕等一切犯罪情狀
    ，分別量處如主文第2 項所示之刑，並定其應執行刑為有期
    徒刑貳年，以資懲儆。扣案如附表一所示第一級毒品海洛因
    及附表二所示第二級毒品大麻、安非他命、甲基安非他命，
    均應依毒品危害防制條例第18條第1 項前段規定沒收銷燬之
    ，化驗用盡之毒品因已滅失，無庸諭知沒收銷燬；上開毒品
    之包裝袋為被告所有供包裝毒品所用之物，又附表三、四所
    示之物，分別為被告所有供施用第一級毒品海洛因、第二級
    毒品安非他命所用之物，或預備供作分裝毒品或預備施用毒
    品所用之物，均應依刑法第38條第1項第2款沒收。至扣案Ke
    tamine（K他命）1包、Flunitrazepam（氟硝西泮）2顆均屬
    第二級毒品、Nimetazepam（硝甲西泮）2 包合計264顆，屬
    第四級毒品，有法務部調查局調科壹字第080008405 號鑑定
    通知書、行政院衛生署管制藥品管理局管檢字第0930010876
    號檢驗成績書、憲兵司令部刑事鑑識中心（93）安鑑字第00
    431 號鑑驗通知書各一件附卷可憑，依毒品危害防制條例第
    11條之1規定，雖不得擅自持有，但依同條例第18條第1項中
    段規定，尚無從由審判機關諭知沒收銷燬，附此說明。
四、本件被告經合法傳喚，無正當理由不到庭，爰不待其陳述，
    逕行判決。
五、據上論斷，應依刑事訴訟法第369條第1 項前段、第364條、
    第371條、第299條第1項前段，毒品危害防制條例第10條第1
    項、第2項、第18條第1項前段，刑法第11條、第56條、第47
    條、第38條第1項第2款、第51條第5款，判決如主文。
本案經檢察官黃柏齡到庭執行職務。
中    華    民    國    94    年    10    月    31    日
                  臺灣高等法院刑事第二十三庭
                      審判長法  官  尤  豐  彥
                            法  官  張  明  松
                            法  官  趙  功  恒
以上正本證明與原本無異。
施用第一級毒品罪部分，如不服本判決，應於收受送達後十日內
向本院提出上訴書狀，其未敘述上訴之理由者並得於提起上訴後
十日內向本院補提理由書（均須按他造當事人之人數附繕本）。
施用第二級毒品罪部分，不得上訴。
                            書記官  洪  雪  娥
中　　華　　民　　國　　94　　年　　10　　月　　31　　日
附錄：本案論罪科刑法條全文
毒品危害防制條例第10條
施用第 1 級毒品者，處六月以上五年以下有期徒刑。
施用第 2 級毒品者，處三年以下有期徒刑。
附表一
┌─────────────────┬────────┐
│       毒品名稱及數量             │ 查獲日期       │
├─────────────────┼────────┤
│   1.海洛因1包驗後淨重0.41公克    │ 92年11月17日   │
├─────────────────┼────────┤
│   2.海洛因2包驗後淨重合計1.89公克│ 93年8月3日     │
├─────────────────┼────────┤
│   3.海洛因4包驗後淨重合計5.76公克│ 93年10月5日    │
├─────────────────┼────────┤
│   4.海洛因1包驗後淨重0.05公克    │ 93年11月10日   │
├─────────────────┼────────┤
│   5.海洛因1包驗後淨重1.09公克    │ 94年1月29日    │
└─────────────────┴────────┘
附表二
┌──────────────────┬───────┐
│       毒品名稱及數量               │查獲日期      │
├──────────────────┼───────┤
│ 1.安非他命14包合計淨重6.6公克      │92年11月17日  │
├──────────────────┼───────┤
│ 2.安非他命2包合計淨重2.2公克       │93年3月22日   │
├──────────────────┼───────┤
│ 3.安非他命2包合計淨重18.48公克     │93年8月3日    │
├──────────────────┼───────┤
│ 4.甲基安非他命2包毛重4.277公克     │93年10月5日   │
├──────────────────┼───────┤
│ 5.甲基安非他命2包驗後淨重4.516公克 │93年11月10日  │
├──────────────────┼───────┤
│ 6.安非他命2包合計淨重0.73公克      │94年1月29日   │
├──────────────────┼───────┤
│ 7.大麻1包驗後淨重0.74公克          │92年11月17日  │
├──────────────────┼───────┤
│ 8.大麻1包驗後淨重0.72公克          │92年8月3日    │
├──────────────────┼───────┤
│ 9.大麻1包驗後淨重2.77公克          │93年10月5日   │
└──────────────────┴───────┘
附表三
┌─────────────────┬────────┐
│   供犯第一級毒品所用之物及數量   │  查獲日期      │
├─────────────────┼────────┤
│  1.注射針筒共21支                │   93年10月5日  │
├─────────────────┼────────┤
│  2.使用過分裝袋15只              │   93年10月5日  │
├─────────────────┼────────┤
│  3.葡萄糖1包                     │   93年10月5日  │
└─────────────────┴────────┘
附表四
┌─────────────────┬────────┐
│   供犯第一級毒品所用之物及數量   │  查獲日期      │
├─────────────────┼────────┤
│  1.安非他命吸食品一組            │   93年8月3日   │
├─────────────────┼────────┤
│  2.電子磅秤1台                   │   93年8月3日   │
├─────────────────┼────────┤
│  3.分裝袋30只                    │   93年8月3日   │
├─────────────────┼────────┤
│  4.安非他命吸食器玻璃球2個       │   93年10月5日  │
├─────────────────┼────────┤
│  5.電子磅秤1台                   │   93年10月5日  │
├─────────────────┼────────┤
│  6.分裝袋133只                   │   93年11月10日 │
├─────────────────┼────────┤
│  7.電子磅秤1台                   │   93年11月10日 │
├─────────────────┼────────┤
│  8.分裝吸管1支                   │   94年1月29日  │
└─────────────────┴────────┘
